【裁判字號】    89,上易,86
【裁判日期】    890131
【裁判案由】    侵占
【裁判全文】
臺灣高等法院臺中分院刑事判決                      八十九年度上易字第八六號
    上  訴  人
    即  被  告  丁○○
右上訴人因侵占案件，不服臺灣苗栗地方法院八十八年度易字第一一五號中華民國八
十八年八月二十四日第一審判決（起訴案號：臺灣苗栗地方法院檢察署八十八年度偵
字第五二二五號；移送併辦案號：同署八十八年度偵字第一二○○號），提起上訴，
本院判決如左：
      主  文
原判決撤銷。
丁○○無罪。
      理  由
一、公訴意旨略以：上訴人即被告丁○○（以下簡稱被告）於民國八十二年間曾因違
    反槍砲彈藥刀械管制條例案件，經台灣台中地方法院判處有期徒刑五月確定，甫
    於八十二年十一月二十六日易科罰金執行完畢，猶不知悔改，竟意圖為自己不法
    所有，於八十七年十月二十二日中午十二時許，向丙○○所經營之順安小客車租
    賃公司，租用車號Ｒ六－二一九○號三陽雅歌二千ＣＣ型自小客車一部，約定租
    用一日或二日，詎被告將前揭車輛開走後，租期屆至並未還車，屢經催討，均置
    之不理，並將該車侵占入己後供己使用，嗣於丙○○提出本件告訴後，始於八十
    七年十二月六日返還前揭車輛。因認被告所為涉有刑法第三百三十五條第一項之
    侵占罪嫌。
二、按犯罪事實應依證據認定，無證據不得推定其犯罪事實，刑事訴訟法第一百五十
    四條定有明文，而刑事訴訟法上所謂認定犯罪事實之證據，係指足以認定被告確
    有犯罪行為之積極證據而言，該項證據自須適合於被告犯罪事實之認定，始得採
    為斷罪資料，又告訴人之告訴，係以使被告受刑事訴追為目的，是其陳述是否與
    事實相符，仍應調查其他證據以資審認。至刑法上之侵占罪，須持有人變易其原
    來之持有意思而為不法之所有意思，始能成立，如僅將持有物延不交還或其他原
    因致一時未能交還，既缺乏主觀要件，即難遽以該罪相繩，最高法院二十九年上
    字第三一○五號、五十二年台上字第一三○○號及六十八年台上字第三一四六號
    判例可資參照。公訴人認被告涉有侵占之罪嫌，無非以告訴人之指訴及被告辯稱
    車子係借給阿偉，但又無法提供阿偉之姓名年籍，以供查證，此外並有租賃約定
    承諾切結書一份附卷可證，為其論據。訊據被告堅決否認有侵占之犯行，辯稱：
    伊係告訴人之熟客，當時有約定如果欲續租，只須打電話報備，租金事後再用匯
    的，後來車子被鍾政偉開走，伊亦有告知告訴人，嗣鍾政偉將車借給他哥哥，他
    哥哥再將車還給伊，伊即交還告訴人，並無侵占之意圖等語。
三、經查，被告於八十七年十二月二十二日租車後，第二天曾打電話予告訴人表示續
    租該車，後租期屆至未還車，經過十多天被告乃主動打電話予告訴人，告知車子
    已被朋友借走，告訴人乃要求被告儘速找車，但事後被告即未再聯繫，直到八十
    七年十二月七日開庭前一天，被告才將車子放在告訴人住處之巷口，並打電話告
    知告訴人前去取回等語，業據告訴人於原審時陳明在卷（見原審卷第十七頁正面
    ），被告於租車後，既曾打電話告知告訴人欲再續租，且於車輛未能如期歸還時
    ，又主動告知告訴人緣由，足徵被告應無侵占之意圖，否則該車已在被告之管領
    中，若有意侵占，被告自可置之不理，又何庸告知告訴人欲行續租及無法如期還
    車之原因。況參與告訴人於偵查中曾陳稱：「（問：有無匯錢給你）沒有，被告
    匯錢給我，是上一部車的事」（見第五二二五號偵查卷第十四頁正面），於本院
    調查中又陳稱：「．．．以前他（指被告）的信用還不錯」（見本院卷第二十三
    頁背面）等語觀之，顯見被告與告訴人之前即有租車之交易，而被告租車後，租
    期屆至尚未還車時，若有意續租，亦可先行打電話告知後繼續使用該車，嗣後再
    匯款結清車租。而本件被告租用車號Ｒ六－二一九○號自小客車後，租期屆至時
    雖未還車，但既已事先通知告訴人續租，被告主觀上應係認定可採以往之租車模
    式（即待還車後再結清車租），應無侵占之意圖。此外又查無其他積極之證據足
    以證明被告有侵占之犯行，揆諸前揭之說明，被告縱有遲延交還車輛，但既無不
    法之侵占意圖，亦不構成侵占罪。原審疏未審究上情，遽為科刑之判決，似有未
    洽，被告上訴意旨否認犯罪，指摘原判決不當，為有理由，自應由本院予以撤銷
    改判，諭知被告無罪。
四、移送併辦意旨（即臺灣苗栗地方法院檢察署八十八年度偵字第一二○○號）略以
    ：被告復基於意圖為自己不法之所有，於八十八年一月十五日二十一時許，向乙
    ○○租用車號ＨＨ－五七二八號自小客車一部，約定租用二日，並支付租金二千
    元，詎被告將前揭車輛開走後，租期屆至並未還車，屢經催討，均置之不理，並
    將該車侵占入己後供己使用，嗣於乙○○提出本件告訴後，始於八十八年二月二
    十七日返還前揭車輛，因認被告此部分亦涉有刑法第三百三十五條第一項之侵占
    罪嫌，並與前揭已起訴之部分有連續犯之關係，爰移送併辦。惟查公訴人已起訴
    之前揭部分，業經本院判決無罪，則與移送併辦部分並無連續犯之關係，兩案間
    非屬裁判上一罪，而移送併辦部分又未經公訴人提起公訴，本院自無從併予審理
    ，是移送併辦部分應退由公訴人另為適當之處分，附此敘明。
據上論結，應依刑事訴訟法第三百六十九條第一項前段、第三百六十四條、第三百零
一條第一項，判決如主文。
本案經檢察官甲○○到庭執行職務。
中      華      民      國    八十九     年       一      月   三十一   日
                                  臺灣高等法院臺中分院刑事第十庭
                                        審判長法  官  黃  永  泉
                                              法  官  蕭  廣  政
                                              法  官  蔡  名  曜
右正本證明與原本無異。
不得上訴。
                                              書記官  陳  信  和
中      華      民   國    八十九     年       二      月     二     日
                                                                        Ｈ


司法院資訊處製作；財團法人民間司法改革基金會備份。
